臺灣板橋地方法院刑事判決　　　　　　100年度簡上字第636號
上　訴　人
即　被　告　陳塋昌
上列上訴人即被告因偽造文書案件，不服本院100 年度簡字第42
03號民國100 年6 月15日第一審判決（聲請簡易判決處刑案號：
100 年度偵緝字第1103號），提起上訴，本院管轄之第二審合議
庭判決如下：
    主      文
上訴駁回。
    事      實
一、陳塋昌前(一)於民國86年間，因竊盜案件，經臺灣屏東地方法
    院以86年度訴字第483 號判處有期徒刑3 年確定；(二)又因違
    反麻醉藥品管理條例案件，經臺灣屏東地方法院以86年度易
    字第2392號判處有期徒刑6 月確定。上開2 案接續執行，於
    89年1 月25日縮短刑期假釋出監，並付保護管束。(三)又其於
    89年間，因傷害等案件，經臺灣屏東地方法院以89年度訴字
    第448 號判處有期徒刑4 月及罰金銀元4,000 元確定。(四)另
    於90年間，因公共危險案件，經本院以90年度板交簡字第36
    3 號判處拘役50日確定，(五)再於93年間，因偽造文書案件，
    經本院以93年度簡字第1983號判處有期徒刑6 月確定。上開
    假釋亦經撤銷，應執行殘刑8 月又17日，與上開(三)至(五)所示
    案件接續執行，於94年10月25日縮刑期滿執行完畢。惟仍不
    知悛悔，復於98年9 月29日上午10時14分許，騎乘陳順和所
    有之車牌號碼EFD-318 號輕型機車，行經臺北縣新莊市（現
    已改制為新北市新莊區○○○路與民安路之交岔路口，因有
    任意丟棄檳榔渣，造成環境污染之違規行為，經臺北縣新莊
    市公所（現已改制為新北市新莊區公所，以下同）稽查員以
    違反廢棄物清理法第27條第1 款規定當場告發之。陳塋昌為
    隱匿身分規避罰責，竟基於行使偽造私文書之犯意，冒用「
    賴水華」之名義，在新莊市處理違反廢棄物清理法案件告發
    單存根聯「違反人簽名」欄內偽造「賴水華」之署名1 枚，
    並複寫至交當事人聯及送執行單位聯後，交還稽查員收執，
    表示「賴水華」收受該告發單之意，足生損害於賴水華及臺
    北縣新莊市公所對於行政稽查之正確性。嗣因賴水華於98年
    12月底收受臺北縣新莊市公所處理違反廢棄物清理法罰鍰處
    分通知單，發覺有異，乃報警處理，始查悉上情。
二、案經臺北縣政府（現已改制為新北市政府）警察局新莊分局
    移請臺灣板橋地方法院檢察署檢察官偵查後聲請以簡易判決
    處刑。
    理      由
壹、程序方面：
一、被告陳塋昌經合法傳喚，無正當理由未於審判期日到庭，爰
    依刑事訴訟法第371 條規定，不待其陳述，逕行判決，先此
    敘明。
二、證據能力部分：
    按被告以外之人於審判外之陳述，雖不符刑事訴訟法第159
    條之1 至第159 條之4 之規定，而經當事人於審判程序同意
    作為證據，法院審酌該言詞陳述或書面陳述作成時之情況，
    認為適當者，亦得為證據；當事人、代理人或辯護人於法院
    調查證據時，知有同法第159 條第1 項不得為證據之情形，
    而未於言詞辯論終結前聲明異議者，視為有前項之同意，同
    法第159 條之5 定有明文。查本案公訴人於本院調查證據時
    ，對於本院下列採為認定犯罪事實依據之各項供訴證據之證
    據能力，知有不得為證據之情形，並未於本院言詞辯論終結
    前聲明異議，被告則經合法通知，未於準備程序期日及審理
    期日到場。本院審酌該等證據之取得過程並無瑕疵，與本案
    待證事實間復具有相當之關聯性，以之為本案證據並無不當
    ，應認均有證據能力，而得採為本案認定事實之基礎。
貳、實體方面：
一、上開事實，業據被告於偵訊時坦承不諱（詳臺灣板橋地方法
    院檢察署100 年度偵緝字第1103號偵查卷宗第18頁），核與
    證人即被害人賴水華於警詢及偵訊、證人即車牌號碼EFD-31
    8 號輕型機車車主陳順和於警詢時證述之情節相符【詳臺灣
    板橋地方法院檢察署99年度偵字第22034 號偵查卷宗（下稱
    偵一卷）第2 頁、第4 頁、第5 頁、第42頁、第43頁】，並
    有新莊市處理違反廢棄物清理法案件告發單影本、臺北縣新
    莊市公所處理違反廢棄物清理法罰鍰處分通知單各1 紙、告
    發現場相片3 張、車籍查詢- 基本資料詳細畫面及原審公務
    電話紀錄各1 紙在卷可查（詳偵一卷第6 頁至第8 頁、第13
    頁、原審卷第29頁）。足徵被告上開任意性之自白與事實相
    符，應堪採信。本案事證已臻明確，被告犯行堪以認定，應
    依法論科。
二、按刑法上之偽造署押罪，係指單純偽造簽名、畫押而言，若
    在制式之書類上偽造他人簽名，已為一定意思表示，具有申
    請書或收據等類性質者，則係犯偽造文書罪（最高法院85年
    度臺非字第146 號判決要旨參照）。次按上訴人在交通違規
    通知單移送聯「收受通知聯者簽章」欄內偽簽「林某」姓名
    ，自不待依據習慣或特約，單從形式上觀察，即足以知悉係
    表示由林某名義出具領收通知聯之證明，此與事先在印妥內
    容之收據上偽簽他人姓名之情形，無分軒輊，當然屬於刑法
    第210 條所稱之私文書（最高法院83年臺上字第6631號判例
    要旨參照）。查被告在新莊市處理違反廢棄物清理法案件告
    發單存根聯「違反人簽名」欄內偽造「賴水華」之署名，並
    經複寫至交當事人聯及送執行單位聯，係表示「賴水華」領
    收該告發單之意，所為已構成偽造私文書，被告復將該告發
    單之存根聯及送執行單位聯交回稽查員收執，顯係對於該文
    書之內容有所主張，自有行使之意思，故核被告所為，係犯
    刑法第216 條、第210 條之行使偽造私文書罪。其偽造署押
    之行為係偽造私文書之部分行為，又偽造私文書之低度行為
    應為行使之高度行為所吸收，均不另論罪。另被告前(一)於86
    年間，因竊盜案件，經臺灣屏東地方法院以86年度訴字第48
    3 號判處有期徒刑3 年確定；(二)又因違反麻醉藥品管理條例
    案件，經臺灣屏東地方法院以86年度易字第2392號判處有期
    徒刑6 月確定。上開2 案接續執行，於89年1 月25日縮短刑
    期假釋出監，並付保護管束。(三)又其於89年間，因傷害等案
    件，經臺灣屏東地方法院以89年度訴字第448 號判處有期徒
    刑4 月及罰金銀元4,000 元確定。(四)另於90年間，因公共危
    險案件，經本院以90年度板交簡字第363 號判處拘役50日確
    定，(五)再於93年間，因偽造文書案件，經本院以93年度簡字
    第1983號判處有期徒刑6 月確定。上開假釋亦經撤銷，應執
    行殘刑8 月又17日，與上開(三)至(五)所示案件接續執行，於94
    年10月25日縮刑期滿執行完畢等情，有臺灣高等法院被告前
    案紀錄表1 份在卷可考，其於受徒刑之執行完畢後，5 年內
    故意再犯本案有期徒刑以上之罪，為累犯，應依法加重其刑
    。原審同此認定，併以被告本案犯行明確，審酌被告為隱匿
    身分規避稽查處分，竟冒用賴水華之名義接受稽查員調查，
    除將誤導稽查機關對違規案件稽查告發正確性外，並使賴水
    華有枉受行政裁罰之虞，法治觀念顯有不足，兼衡被告智識
    程度、犯罪之動機、手段、犯罪所生損害及犯後坦承犯行之
    態度等一切情狀，援引刑事訴訟法第449 條第1 項前段、第
    3 項、第450 條第1項 ，刑法第216 條、第210 條、第47條
    第1 項、第41條第1 項前段、第219 條等規定，就被告本案
    犯行量處有期徒刑3 月，並依刑法第41條第1 項前段規定諭
    知如易科罰金之折算標準，復敘明新莊市處理違反廢棄物清
    理法案件告發單「違反人簽名」欄內偽造之「賴水華」署名
    共3 枚（含存根聯、交當事人聯及送執行單位聯各1 枚），
    均為偽造之署押，不問屬於犯人與否，均應依刑法第219 條
    之規定宣告沒收，其認事用法均無違法，量刑亦稱妥適。被
    告未附理由提起上訴，僅泛言對判決不服云云，為無理由，
    應予駁回。
據上論斷，應依刑事訴訟法第455 條之1 第1 項、第3 項、第36
8 條、第371條，判決如主文。
本案經檢察官黃孟珊到庭執行職務。
中    華    民    國   100    年    11    月    30    日
                  刑事第十三庭審判長法  官   楊仲農
                                    法  官   楊筑婷
                                    法  官   謝梨敏
以上正本證明與原本無異。
本判決不得上訴。
                                    書記官   林怡君
中    華    民    國   100    年    11    月    30    日
附錄本案論罪科刑法條全文：
中華民國刑法第216條
行使第210 條至第215 條之文書者，依偽造、變造文書或登載不
實事項或使登載不實事項之規定處斷。
中華民國刑法第210 條
偽造、變造私文書，足以生損害於公眾或他人者，處5 年以下有
期徒刑。